【裁判字號】    87,訴,151
【裁判日期】    900220
【裁判案由】    煙毒
【裁判全文】
臺灣基隆地方法院刑事判決                          八十七年度訴字第一五一號
    公  訴  人  臺灣基隆地方法院檢察署檢察官
    被      告  乙○○
    指定辯護人  本院公設辯護人  甲○○
右列被告因煙毒案件，經檢察官提起公訴（八十七年度偵字第一三三六號）及移送併
辦（八十七年度偵字第二九一二號、第四二二六號），本院判決如左：
    主  文
乙○○連續施用第一級毒品，免刑。扣案之海洛因貳包（淨重分別為零點零參公克及
零點零伍公克）沒收銷燬之。另扣案之注射針筒壹支沒收。
    事  實
一、乙○○基於概括之犯意，自民國八十六年七月十一日起，至八十七年三月十七日
    止，在基隆市八堵火車站廁所內，及於同年九月六日上午七時許，在基隆市○○
    街五二巷六號家中，連續施用第一級毒品海洛因。嗣於八十六年七月十一日晚上
    九時二十分許，在自治街家中，為警查獲，又於八十七年三月二十四日十六時許
    及八十七年九月六日晚上八時三十分左右，分別在基隆市○○路與過港路口處，
    為警查獲，並各扣得渠所有之海洛因一包（淨重０、０三公克），與海洛因一包
    （淨重０、０五公克）、注射針筒乙支。
二、案經基隆市警察局第三分局報請臺灣基隆地方法院檢察署檢察官偵查起訴暨移送
    併辦審理。
    理  由
一、右揭事實業經被告乙○○於本院審理時自白不諱，被告之尿液經送基隆市衛生局
    鑑定結果，確呈有嗎啡之陽性反應，有該局出具之檢驗鑑定書二紙在卷足稽，而
    扣案之白粉二包，經分送法務部調查局鑑定，確屬淨重０、０三公克與０、０五
    公克之第一級毒品海洛因，有法務部調查局鑑定通知書二紙附卷可憑，此外並有
    注射針筒一支扣案可證，本案事證明確，被告犯行洵堪認定。
二、查被告施用海洛因，行為時雖係違反肅清煙毒條例第九條第一項之施用毒品罪，
    惟被告行為後肅清煙毒條例業於八十七年五月二十日經總統以華總（一）義字第
    八七０００九九八六０號令公布修正，並更名為「毒品危害防制條例」，應自同
    年月二十二日生效施行，而海洛因依該條例第二條第二項第一款規定為第一級毒
    品，且施用海洛因之行為於該條例修正施行後亦係犯該條例第十條第一項之罪，
    而經比較肅清煙毒條例第九條第一項之施用毒品罪與毒品危害防制條例第十條第
    一項之罪刑，參照刑法第三十五條及最高法院二十四年七月民刑庭總會決議，綜
    合其全部罪刑之結果而為比較，應認新法之規定有利於被告（台灣高等法院八十
    七年度第五次刑事庭庭長會議記錄參照），而本案被告行為後毒品危害防制條例
    既已修正施行，依刑法第二條第一項前段規定，自應適用毒品危害防制條例第十
    條第一項規定論處。惟依毒品危害防制條例第二十條第一項規定，犯同條例第十
    條之罪名者，應先將被告送勒戒所觀察勒戒，同條例第二十條第二項並規定，經
    觀察、勒戒後，有繼續施用毒品之傾向者，由檢察官聲請法院裁定令入戒治處所
    施以強制戒治，同條例第二十三條第一項規定，強制戒治期滿，應由檢察官為不
    起訴處分。又本條例施行前已繫屬之案件，於修正後，如無刑法第二條第一項但
    書之情形，在審判中之案件，應由法院依修正後之規定處理之；依修正後之規定
    應為不起訴之處分者，法院應為免刑之判決，同條例第三十五條第三款亦定有明
    文。
三、核被告所為係犯毒品危害防制條例第十條第一項之施用第一級毒品海洛因罪，其
    為供自己施用而持有第一級毒品海洛因之低度行為，應為施用毒品之高度行為所
    吸收，不另論罪。被告先後多次施用毒品之犯行，時間緊接、罪名與構成要件相
    同，顯係基於概括犯意而為，應依連續犯規定論以一罪並加重其刑。又被告於八
    十六年七月十一日至八十七年二月間及八十七年九月六日上午七時許，在基隆市
    ○○街五二巷六號家中，施用海洛因之犯行，雖未據公訴人起訴，惟該部分犯行
    既與已起訴部分犯行有連續犯之裁判上一罪關係，自為起訴之效力所及，本院自
    得依法併為審理，附此敘明。又被告業經本院於八十七年七月十日裁定因其施用
    第一級毒品，送勒戒處所觀察、勒戒，因勒戒結果有繼續施用毒品之傾向，由本
    院於八十七年九月二十一日裁定令入戒治處所施以強制戒治一年在案，嗣因戒治
    處所認被告無繼續戒治之必要，本院復於八十八年二月十一日裁定停止戒治，所
    餘戒治期間並付保護管束。惟被告於保護管束期間，有拒絕接受尿液採驗達三次
    以上之行為，因違反保護管束應遵守事項情節重大，本院另於八十八年六月四日
    裁定撤銷停止戒治，令入戒治處所施以強制戒治，並於九十年一月二十七日強制
    戒治期滿，有本院戒治執行指揮書回證一紙附卷可按，惟本案係毒品危害防制條
    例修正施行前繫屬本院，依前述說明，自應為被告免刑判決之諭知。扣案之第一
    級毒品海洛因二包（淨重各０、０三與０、０五公克），應依毒品危害防制條例
    第十八條第一項前段之規定，沒收消燬之。又扣案之注射針筒乙支，係被告供犯
    罪所用之物，且為被告所有，業據被告審理時供明在卷，爰依刑法第三十八條第
    一項第二款規定，併予宣告沒收。
據上論斷，應依刑事訴訟法第二百九十九條第一項但書，毒品危害防制條例第十條第
一項、第十八條第一項前段、第二十條第二項、第三十五條第三款、刑法第十一條前
段、第二條第一項、第五十六條、第三十八條第一項第二款，判決如主文。
本案經檢察官黃士元到庭執行職務。
中      華      民      國      九十      年      二      月    二十    日
                                      臺灣基隆地方法院刑事第三庭
                                          法  官  林  火  炎
右正本證明與原本無異。
對於本件判決如有不服，應於收受送達後十日內，向本院提出上訴書狀，上訴於臺灣
高等法院，並按他造當事人之人數附具繕本。
                                          書記官  王  月  娥
中      華民      國      九十      年      二      月   二十三   日
附錄論罪法條
毒品危害防制條例第十條第一項：
施用第一級毒品者，處六月以上五年以下有期徒刑。


司法院資訊處製作；財團法人民間司法改革基金會備份。
